臺灣臺南地方法院刑事判決　　　　　　 96年度簡上字第280號
上　訴　人　臺灣臺南地方法院檢察署檢察官
被　　　告　甲○○
上列上訴人因被告詐欺案件，不服本院中華民國九十六年四月十
一日以九十六年度簡字第一一八五號所為第一審簡易判決處刑（
聲請簡易判決處刑案號：九十六年度偵字第四三六五號），提起
上訴，暨臺灣板橋地方法院檢察署移送併案審理（九十六年度偵
字第一０七八八號），本院判決如下：
    主  文
原判決撤銷。
甲○○幫助共同意圖為自己不法之所有，以詐術使人將本人之物
交付，處有期徒刑月，如易科罰金，以新臺幣壹仟元折算壹日
。
    事  實
一、甲○○明知提供金融機構帳戶予他人使用，將會遭用於不法
    之途，並能預見一般人取得他人金融帳戶之行徑，常與財產
    犯罪之需要密切相關，且取得他人存摺之目的，在於取得贓
    款及掩飾犯行不易遭人追查，又對於提供帳戶，雖無引發他
    人萌生犯罪之確信，但仍以縱若有人持以犯罪，亦不違反其
    幫助犯罪之本意，竟基於幫助不詳姓名人士詐騙金錢之犯意
    ，在自由時報廣告欄見到收購銀行存簿之廣告後，即撥打電
    話與刊登廣告之不詳姓名綽號為「小林」之成年男子聯絡，
    並於民國九十五年十二月二十二日，在台北縣三重市○○○
    路天台戲院前，將其所申請之臺灣銀行中和分行帳號000
    000000000帳戶之存摺、印鑑章、提款卡及密碼，
    以新臺幣三千元之代價，售予上揭綽號為「小林」之成年男
    子使用。嗣「小林」與其所屬詐欺集團即共同基於意圖為自
    己不法所有之犯意聯絡，接續於（一）九十五年十二月二十
    五日晚間七時許，以帳號「iverson6945」寄發得標通知信
    予張錫斌，張錫斌因而陷於錯誤以為自己得標，遂依信件指
    示，於翌日即二十六日下午一時五十六分許，以網路銀行轉
    帳之方式，匯款一萬二千元至甲○○上揭帳戶內，因張錫斌
    未收到得標之貨物，始知受騙。（二）九十五年十二月二十
    六日晚上七時三十九分許，偽裝雅虎拍賣網站以〈tw-aucti
    ons-sys@yahoo-inc.com〉帳號寄發得標通知予潘培玄，潘
    培玄因而陷於錯誤以為自己得標，遂依其信件與電話簡訊指
    示，於翌日即二十七日中午十二時四十一分許，前往台南科
    學園區內操作自動櫃員機，將一萬五千五百元匯入甲○○上
    開帳戶內，事後潘培玄一直未收到訂購之貨物，始知受騙。
二、案經臺南縣警察局永康分局報請臺灣臺南地方法院檢察署偵
    辦及臺灣板橋地方法院檢察署檢察官移送併案審理。
　　理  由
壹、程序事項:
    本件被告無岳樺經合法傳喚，無正當理由而不到庭，依刑事
    訴訟法第四百五十五條之一第三項、第三百七十一條規定，
    不待被告陳述，由檢察官一造辯論而為判決。
貳、實體事項
  一、上揭犯罪事實，業據被告於警詢、偵查中坦承不諱，核與
      證人即被害人張錫斌、潘培玄於警詢及偵查指述情節相符
      ，且有臺灣銀行光碟機櫃歷史明細查詢系統一紙被害人張
      錫斌存款明細一份、合作金庫自動櫃員機交易明細表一紙
      、被告甲○○於臺灣銀行中和分行之開戶資料及客戶往來
      明細查詢單一份、雅虎奇摩電子信箱網頁二份及證人潘培
      玄手機簡訊畫面一紙在卷可稽（見南縣永警偵字第０９６
      ０００１１０３號卷第十一至十四頁、第二十至三十頁；
      九十六年度偵字第八四六０號卷第十五至二一頁、第二十
      五頁），是被告自白與事實相符，堪採為認定其犯罪事實
      之證據。本件事證明確，被告犯行堪以認定，自應依法論
      科。
  二、按於金融機構開設存款帳戶，原係針對個人社會信用而予
      以資金流通，具有強烈之屬人性，而金融帳戶為個人理財
      之工具，於金融機構申請開設存款帳戶並無任何特殊之資
      格限制，一般民眾皆可利用存入最低開戶金額之方式，任
      意在金融機構申請開設存款帳戶，且一人並可於不同之金
      融機構申請多數之存款帳戶使用，尚無任何困難，此乃眾
      所周知之事實，被告為成年人自屬有一般社會經驗之人，
      對此應有所認知，是無正當理由使用他人提供之帳戶，客
      觀上自可預見其目的係供為某筆資金之存入，後再行領出
      之用，且該筆資金之存入及提領過程係有意隱瞞其流程及
      行為人身分曝光之用意，一般人本於一般認知能力應均易
      於瞭解，故依一般人之社會生活經驗，若見他人不以自己
      名義申請帳戶，反而向人收集存款帳戶為不明用途使用或
      流通，衡情對於該等帳戶可能供詐欺之不法目的使用，當
      有合理之預期，況且利用不相識之人之帳戶從事詐欺之用
      ，早為傳播媒體廣為報導，被告為有社會經驗之成年人，
      其應可預見交付自己名義之帳戶存摺、金融卡及密碼等帳
      戶資料予他人流通，誠有幫助從事詐欺取財犯行之人利用
      ，該帳戶作為實施犯罪之可能，但其仍將其帳戶資料出售
      予他人，以致自己完全無法了解、控制其帳戶資料之使用
      方法及流向，故被告應具有縱他人利用該帳戶供實施詐欺
      取財犯罪之用，亦不違背其本意之幫助犯意甚明。
  三、查被告基於幫助他人犯罪之意思，將其所有之臺灣銀行中
      和分行帳戶之印鑑章一個、存摺一本、金融卡（含密碼）
      一張販售予「小林」及所屬詐欺集團，該詐騙集團成員利
      用被告之幫助，使被害人張錫斌、潘培玄在遭該詐騙集團
      成員施用詐術後而陷於錯誤，因而匯款至被告所提供之前
      揭帳戶，是被告係參與詐欺罪構成要件以外之行為，應認
      其所為係幫助犯而非正犯行為，故核被告所為，係犯刑法
      第三十條第一項、第三百三十九條第一項幫助詐欺取財罪
      。而「小林」與所屬詐騙集團就上開詐欺取財犯行，有犯
      意聯絡及行為分擔，應論以刑法第二十八條之共同正犯。
      被告幫助他人犯罪，為從犯，應依刑法第三十條第二項規
      定，減輕其刑。另臺灣板橋地方法院檢察署檢察官九十六
      年度偵字第一０七八八號移送併辦審理即犯罪事實欄一、
      （一）所示之幫助詐欺取財犯行部分，雖未據公訴人起訴
      ，然此部分既與業經聲請簡易判決處刑之部分，屬於一接
      續行為，於法律評價上，具有實質上一罪之關係，仍為原
      聲請簡易判決處刑之效力所及，本於審判不可分之原則，
      本院仍應併予審理，附此敘明。
  四、原審以被告犯幫助詐欺取財罪之罪證明確，因予論罪科刑
      ，固非無見。惟查：（一）被告所幫助之「小林」及所屬
      詐欺集團，渠等就所犯之詐欺取財犯行，均有犯意聯絡及
      行為分擔，應論以共同正犯，原判決漏未就該詐欺集團之
      詐欺正犯部分論以共同正犯，尚有未洽。（二）原判決就
      上開移送併案審理即犯罪事實欄一、（一）所示之犯罪事
      實，未及加以審酌，亦有未洽，檢察官上訴意旨，執此指
      摘原判決不當，為有理由，應由本院將原判決予以撤銷改
      判。爰審酌被告將金融帳戶資料交予詐騙集團向他人詐取
      財物，等同助長犯罪，其行為已對社會交易安全產生負面
      影響，且增加政府查緝此類犯罪之困難，並因此導致被害
      人受有財產上之損失，及其犯後坦承犯行等一切情狀，量
      處如主文所示之刑，並諭知易科罰金之折算標準。
  五、末按，共同正犯因相互間利用他人之行為，以遂行其犯意
      之實現，本於責任共同之原則，有關沒收部分，對於共犯
      間供犯罪所用之物，自均應為沒收之諭知。惟幫助犯僅係
      對於犯罪構成要件以外行為為加工，並無共同犯罪之意思
      ，自不適用該責任共同原則，對於正犯所有供犯罪所用之
      物或犯罪所得之物，亦為沒收之諭知（最高法院八十九年
      度台上字第六九四六號、九十一年度台上字第五五八三號
      裁判要旨參照）。查被告出售予詐欺集團之金融帳戶資料
      ，係幫助詐欺集團犯詐欺取財罪，揆諸前揭判決意旨，自
      不得併予宣告沒收，附此敘明。
  六、移送併辦意旨（臺灣臺中地方法院檢察署九十六年度偵字
      第一一九四九號）略以：
      被告見報紙分類廣告刊登收購金融機構帳戶之訊息，而撥
      打廣告所留電話與真實姓名年籍不詳、綽號「小林」之成
      年男子接洽後，可預見若提供金融機構帳戶供他人使用，
      可能遭利用於遂行財產上犯罪之目的，其因缺錢花用，竟
      於九十五年十一月底某日，在臺北縣新莊市○○路亞運保
      齡球館前，將其父吳清安前於九十三年十二月九日所申請
      而交其使用之第一商業銀行頭前分行帳號0000000
      0000號帳戶之提款卡及密碼，以不詳代價出售子「小
      林」，幫助「小林」所屬詐欺集團為詐欺取財犯行時，作
      為存匯款及提款帳戶使用，任由他人藉以遂行詐欺取財犯
      罪。嗣上開詐欺集團成員於九十六一月二十四日前之不詳
      時間，擅自將賣家廖家德於「ＹＡＨＯＯ奇摩拍賣」網站
      原登錄之中國信託銀行匯款帳號修改為吳清安之上開第一
      商業銀行帳號，以此詐術致買家曾育菱陷於錯誤，遂於九
      十六年一月二十四日，將得標物品價金九百四十元轉帳匯
      入吳清安之上開帳戶內。嗣因廖家德接獲買家通知匯款之
      電子郵件，發現匯款帳號不符始察覺有異，並報警處理，
      而經警循線查悉上情。因認被告此部分所為，與上開聲請
      簡易判決處刑部分，具有包括一罪接續犯之關係，而聲請
      移送本院併案審理。惟按接續犯，係指行為人就同一犯罪
      構成事實，以單一行為之數個舉動接續進行，以實現一個
      犯罪構成要件，侵害同一法益，成立一個罪名，故必須行
      為之時間、地點有密接性。惟查，被告此部分販賣其父親
      吳清安金融帳戶資料予詐欺集團成員之幫助詐欺取財之犯
      行，與本院上開被告成立本件幫助詐欺取財犯行部分，二
      者間之犯罪時間相隔近一個月，並無時間上密接性可言，
      自與接續犯之要件有間，本院無法併予審究，自應退回檢
      察官另行依法處理。
據上論斷，應依刑事訴訟法第四百五十五條之一第一項、第三項
、第三百七十一條、第三百六十九條第一項前段、第三百六十四
條、第二百九十九條第一項前段，刑法第二十八條、、第三百三
十九條第一項、第三十條第一項前段、第四十一條第一項前段，
判決如主文。
本案經檢察官莊玲如到庭執行職務。
中　　華　　民　　國　　96　　年　　6 　　月　　29　　日
　　　　　　　　　刑事第三庭    審判長法　官　鄧希賢
                                      法  官  包梅真
                                      法  官  張銘晃
以上正本證明與原本無異。
本件不得上訴。
                                      書記官  林憶梅
中　　華　　民　　國　　96　　年　　7 　　月　　3 　　日
附錄本案論罪科刑法條全文
刑法第三百三十九條第一項：
意圖為自己或第三人不法之所有，以詐術使人將本人或第三人之
物交付者，處五年以下有期徒刑、拘役或科或併科一千元以下罰
金。
刑法第三十條：
幫助他人犯罪者，為從犯。雖他人不知幫助之情者，亦同。
從犯之處罰，得按正犯之刑減輕之。
